臺灣高雄地方法院刑事裁定
110年度聲簡再字第23號
聲請人即
受判決人  林彥佑


上列聲請人因替代役實施條例案件，對於本院109年度簡上字第2
90號，中華民國110年9月2日第二審確定判決，聲請再審，本院
裁定如下：
    主  文
再審之聲請駁回。
    理  由
一、聲請意旨略以：本院109年簡上字第290號判決（簡稱：原確
    定判決）認定聲請人即受判決人林彥佑（簡稱：聲請人）犯
    罪，惟聲請人有寄電子郵件並於網站留言給高雄市兵役科，
    告知其因病情出現許多障礙無法受徵集，兵役科第一次提出
    告訴時亦曾向聲請人學校調取紀錄未果，致衍生出後續之案
    件，此情形並非聲請人所造成，聲請人符合延徵條件，也有
    申請，並非故意違犯本案不去徵集。為此，爰依刑事訴訟法
    第420條第1項第6款規定，聲請再審等語。
二、按法院認為無再審理由者，應以裁定駁回之，刑事訴訟法第
    434條第1項定有明文。次按有罪之判決確定後，因發現新事
    實或新證據，單獨或與先前之證據綜合判斷，足認受有罪判
    決之人應受無罪、免訴、免刑或輕於原判決所認罪名之判決
    者，為受判決人之利益，得聲請再審；此所謂新事實或新證
    據，指判決確定前已存在或成立而未及調查斟酌，及判決確
    定後始存在或成立之事實、證據，刑事訴訟法第420條第1項
　　第6款、第3項分別定有明文。準此，所謂「新事實」或「新
    證據」，須具有未判斷資料性之「新規性」，舉凡法院未經
    發現而不及調查審酌，不論該事實或證據之成立或存在，係
    在判決確定之前或之後，就其實質之證據價值未曾予評價者
    而言。如受判決人提出之事實或證據，業經法院在審判程序
    中為調查、辯論，無論最終在原確定判決中本於自由心證論
    述其取捨判斷之理由；抑或捨棄不採卻未敘明其捨棄理由之
    情事，均非未及調查斟酌之情形。通過新規性之審查後，尚
    須審查證據之「顯著性」，此重在證據之證明力，由法院就
    該新事實或新證據，不論係單獨或與先前之證據綜合判斷，
    須使再審法院對原確定判決認定之事實產生合理懷疑，並認
    足以動搖原確定判決而為有利受判決人之蓋然性存在。而該
    等事實或證據是否足使再審法院合理相信足以動搖原有罪之
    確定判決，而開啟再審程式，當受客觀存在的經驗法則、論
    理法則所支配，並非聲請人任憑主觀、片面自作主張，就已
    完足。如聲請再審之理由僅係對原確定判決之認定事實再行
    爭辯，或對原確定判決採證認事職權之適法行使，任意指摘
　　，或對法院依職權取捨證據持相異評價，縱法院審酌上開證
    據，仍無法動搖原確定判決之結果者，亦不符合此條款所定
    提起再審之要件（最高法院109年台抗字第1099號裁定意旨
    參照）。
三、經查：
㈠、聲請人提出刑事再審聲請狀為本件再審之聲請，然未檢附原
    確定判決之繕本及相關證據，其聲請程式已與刑事訴訟法第
    429條規定不符。而聲請人為高雄市政府所列108年度替代役
    第208梯次役男，高雄市政府於民國108年12月5日將高市兵
    役政字第10871508000號高雄市108年度第V208梯替代役徵集
    令，送達至聲請人位於高雄市○○區○○○街00號住處，並由其
    母董騰盛代收，且已由董騰盛轉知該徵集令內容，詎聲請人
    未於徵集令之集合時間即同年月23日上午8時30分，前往高
    雄市鳳山火車站大廳報到，亦未於同年月28日晚上12時前自
    行至臺中成功嶺報到，無故逾應徵期限5日未報到而違反替
    代役實施條例案件，業經原確定判決依高雄市政府109年1月
    21日高市府民兵字第10970064600 號函暨所附妨害兵役案件
    調查表、高雄市108年第V208梯次替代役徵集令、高雄市兵
    役處109年1月6日高市兵役政字第10970018400號函、高雄市
    兵役處109年1月14日高市兵役政字第10970042600號函暨所
    附高雄市鳳山區108年第V208梯次徵送替代役部隊役男交接
    名冊、自行報到通知單等證據，據以認定本案犯罪事實。並
    依聲請人母親之供述，及聲請人就醫紀錄、長庚醫療財團法
    人高雄長庚紀念醫院110年6月10日函所附精神鑑定報告書，
    判處聲請人有期徒刑2月，如易科罰金，以新台幣1千
　　元折算1日，並應於刑之執行完畢或赦免後，令入相當處所
　　，施以監護2年確定等情，業經本院依職權調取原確定判決
    全卷核閱無訛，並有臺灣高等法院被告前案紀錄表等附卷可
    憑。
㈡、聲請人固以其曾寄電子郵件並於網站留言給高雄市兵役科，
    告知其因病情出現許多障礙無法受徵集，並非故意違犯本案
    不去徵集等語。惟原確定判決所載略以：聲請人前於108年1
    0月16日、同年月17日曾以電子郵件向高雄市兵役處表示略
    以「自己有疾病無法痊癒，無法很明確向兵役處說明」等語
　　，又於同年11月5日、11月19日、11月26日、12月19日、12
    月20日、12月21日、12月22日各以電子郵件向高雄市兵役處
    表示略以「自己受家人通知須在12月5日前至兵役處簽名，
    自己有機會辦延徵，過程中因行政人員疏失造成事情未成」
　　、「兵役科承辦人曾表態向學校辦延徵，但學校承辦人未同
    意」、「自己被判決之案件有誤，檢附緩徵之條文」、「自
    己有心律不整致命危險，108年度簡字第1561號判決書有誤
　　」等語，然該等電子郵件均未見檢附任何聲請人所稱之身體
    狀況診斷資料或是申請辦理延期徵集或緩徵之證明資料，且
    高雄市兵役處已於同年10月28日、12月2日、12月20日以電
    子郵件回覆聲請人，表示「聲請人來信說明無法暫緩徵兵處
    理程序，如確有合法事由，務必檢具佐證資料向鳳山區公所
    提出申請」、「已依法將聲請人列入108年12月23日替代役
    第208梯次」，而聲請人除上揭電子郵件外，未曾自己提出
    或委由他人代理向高雄市鳳山區公所提出任何相關證明或申
    請，兵役處亦未曾收到聲請人有司法案件執行中之通知，有
    前揭高雄市政府109年1月21日函文及妨害兵役案件調查表可
    證。則聲請人多次寄送電子郵件給高雄市兵役處，且在電子
    郵件中表示經家人告知需於12月5日到兵役處簽名等情，顯
    然十分熟悉電子郵件之操作，且高雄市兵役處確實係於108
    年12月5日將替代役徵集令送予聲請人之母親簽收，可見聲
    請人之母親確實有告知聲請人本次替代役徵集之相關事項。
    再者，高雄市兵役處已多次回覆電子郵件明確告知聲請人僅
    以來信無法辦理暫緩徵集，務必檢具資料，然聲請人仍執意
    不檢具相關資料申請延期徵集或緩徵，並且明知依替代役徵
    集令應於108年12月23日報到，卻仍不去報到，可證聲請人
    確實明知應受替代役之徵集而故意逾應徵期限而不報到（詳
    聲簡再卷45至52頁，本院109年簡上字290號判決書）。
㈢、是以原確定判決審酌上開事證後，已詳加論述聲請人明知依
    替代役徵集令應於108年12月23日報到，卻仍不去報到，可
    證聲請人確實明知應受替代役之徵集而故意逾應徵期限而不
    報到。從而，聲請人所指曾寄電子郵件給高雄市兵役科，告
    知因病出現障礙無法受徵等事由，均為原審所考量，並於理
    由中說明為何不可採之事由，並無漏未審酌之情形。且不論
    單獨或與先前之證據綜合判斷，均不足使本院對原確定判決
    認定之事實產生合理懷疑，暨無足以動搖或推翻原確定判決
    而為有利受判決人之蓋然性存在，難認與刑事訴訟法第420
    條第1項第6款規定具「顯著性」之新證據意旨相符。
四、綜上所述，聲請意旨無非以同一原因事實，任憑己意針對原
    確定判決認定之事實重為爭執，且依其所指上開事證，無論
    係單獨或結合先前已經存在卷內之各項證據資料，予以綜合
    判斷，均未能因此產生合理之懷疑，而有足以推翻原確定判
    決所認事實之蓋然性，難認符合修正後刑事訴訟法第420條
    第1項第6款規定之顯著性要件。從而，本件再審之聲請為無
    理由，應予駁回。
五、又刑事訴訟法第429條之2雖明定「聲請再審之案件，除顯無
    必要者外，應通知聲請人及其代理人到場，並聽取檢察官及
    受判決人之意見。但無正當理由不到場，或陳明不願到場者
　　，不在此限。」，然該條仍賦予法官確認是否為「顯無必要
　　」之權限，如依聲請意旨，從形式上觀察，聲請顯無理由而
    應予駁回，當然無庸依上開規定通知到場聽取意見之必要，
    庶免徒然浪費有限之司法資源。聲請人經本院合法通知，惟
    所定111年2月25日庭期，聲請人無正當理由未到庭（聲簡再
    卷35、99至103頁），且本院既認本件再審聲請顯無理由，
    依據上開說明，自無再通知聲請人到場聽取意見之必要，併
    此指明。
據上論結，依刑事訴訟法第434條第1項，裁定如主文。
中    華    民    國   111    年    6     月    1     日
                  刑事第十一庭  審判長法  官  莊珮吟
　　　　　　　　　
                                      法  官  李貞瑩
                  
                                      法  官  洪碩垣
上列正本證明與原本無異。
對於本件裁定如有不服，應於收受送達後10日內，向本院提出抗
告書狀，敘述抗告之理由，抗告於臺灣高等法院高雄分院。
中    華    民    國   111    年    6     月    1     日
                                      書記官  卓榮杰